臺灣高等法院刑事判決
110年度上訴字第1869號
上  訴  人  臺灣臺北地方檢察署檢察官
上  訴  人  
即  被  告  解仁正



上列上訴人因傷害案件，不服臺灣臺北地方法院109年度訴字第7
55號，中華民國110年3月25日第一審判決（起訴案號：臺灣臺北
地方檢察署109年度偵字第6927號），提起上訴，本院判決如下
：
    主  文
原判決撤銷。
解仁正犯傷害罪，處拘役參拾日，如易科罰金，以新臺幣壹仟元
折算壹日。
    犯罪事實
一、解仁正與陳先莉為鄰居，解仁正居住在新北市○○區○○○路00
    號，陳先莉居住在24號（現已遷離），素來不睦。解仁正於
    民國108年9月19日凌晨零時許，在二人上址住處交界處，與
    陳先莉因捕捉街貓等細故發生口角爭執，陳先莉動手拉住解
    仁正住宅大門，解仁正基於傷害之犯意徒手反擊，陳先莉因
    此受有右側頭皮鈍傷、右側無名指挫擦傷、右側前臂挫傷及
    右側肩部挫傷之傷害。    
二、案經陳先莉訴由新北市政府警察局新店分局報告臺灣臺北地
    方檢察署檢察官偵查後起訴。　
    理  由
壹、證據能力
    本判決下列所引用供述證據，證人即告訴人陳先莉、證人李
    政霖、劉凱威、卓進豐於法院所為供述，均非屬審判外陳述
    ；病歷、診斷證明書均為醫生執行醫療業務時所製作及依病
    歷紀錄轉錄之證明文書，檢察官及被告亦同意其證據能力（
    本院卷第157至158頁）。另非供述證據部分，核無違反法定
    程序取得之情形，且與本案犯罪事實具有關聯性。以上均認
    有證據能力。其他未經引用為本案認定事實依據之證據及作
    為彈劾使用部分，則不贅述其證據能力之判斷。
貳、實體方面
一、認定犯罪事實所憑之證據及理由
    訊據被告坦承於前揭時、地與告訴人發生口角爭執，惟矢口
    否認有何傷害犯行，辯稱：是告訴人拿金屬棍子攻擊我時反
    彈打到她自己的頭，其他身體的傷怎麼來的，我不清楚，我
    沒有傷害對方的意思云云。經查：
　㈠被告與告訴人於本案發生時為隔壁鄰居，被告居住在22號，
    告訴人居住在24號。108年9月18日深夜至翌（19）日凌晨零
    時許，告訴人透過員警請動保處人員前來協助處理所飼養之
    家貓跑到附近房屋2樓陽台之事，適巧被告於（19日）凌晨
    零時左右下班返家，見狀即稱街貓太多並向動保處人員商借
    誘捕籠，被告與告訴人隨後即在渠等住處交界處前發生口角
    等情，業據被告於偵查、原審及本院審理時坦承在卷（偵卷
    第81至82頁，原審訴字卷第56頁，本院卷第62頁），並經證
    人即告訴人於原審時證述明確（原審訴字卷第81頁、第82頁
    ）。
　㈡被告與告訴人當下起激烈口角爭執後，告訴人遭被告施暴而
    受有右側頭皮鈍傷、右側無名指挫擦傷、右側前臂挫傷及右
    側肩部挫傷之傷害乙情，業據證人即告訴人原審審理時證述
    明確（原審訴字卷第82頁），並有天主教耕莘醫療財團法人
    耕莘醫院診斷證明書、急診護理評估紀錄及急診病歷等件在
    卷可憑（偵卷第29頁，原審訴字卷第23至34頁）。且查：
　⒈比對被告與告訴人二人之說詞，告訴人於原審證稱：當時在
    我跟被告家中間的庭院交界處遭被告持掃把毆打頭部、右手
    前臂、上臂，我是蹲著手抓住他家銀色不鏽鋼鐵門的側邊等
    語（原審訴字卷第82頁）；被告於偵查及原審審理時供稱：
    我向動保人員借貓籠未獲回應後，要返家時，遭告訴人拿掃
    把揮打我，我就伸手擋，他打到掃把彎掉，我擋的時候，掃
    把有彈到告訴人，我開門往家裡走，告訴人就把我家的門拉
    到他那邊去等語（偵卷第82頁，原審訴字卷第87頁、第162
    頁，對於被告主張正當防衛之論斷，另詳後述）。雙方對於
    何人持掃把攻擊對方一事各執一詞，就有利己方之經過均詳
    盡陳述，對不利己方之事證則輕描淡寫或避而不談，但不論
    是最初衝突起因、之後言語爭執，以及部分衝突過程，例如
    告訴人拉住被告住處鐵門之情，仍可謂一致，可見告訴人所
    述衝突場景確有其事。
　⒉佐以原審勘驗被告所提出案發當時錄音檔案，顯示：被告及
    告訴人起口角爭執，接著出現碰撞敲擊聲音，此時被告出聲
    「啊」，緊接著又持續出現金屬碰撞敲擊聲，持續約數十秒
    ，告訴人旋即呼喊：「他在打我，他打到手上都是傷」，同
    時動保人員說「在幹甚麼」，告訴人緊接著說「你完蛋了，
    我要再告你、再告你」（原審訴字卷第141頁），其中除告
    訴人稱遭被告毆打等語為累積性證據而不作為告訴人指訴之
    補強證據外，現場確實有持續十多秒之碰撞聲響，且告訴人
    旋即有呼喊並揚言提告之自然情緒反應。而證人即動保處人
    員李政霖於本院審理時亦證稱：當時因有人通報貓的處理案
    件而到僑愛五路，聽到通報處理貓的那名女子說「他打我的
    頭（音譯）」，當時我在附近約三、五步的距離，聽到聲音
    而過去，看到那名女子與住她隔壁的一名男子口頭上爭吵等
    語明確（本院卷第203至206頁）。
　⒊再依據前開卷附之診斷證明書及急診病歷，告訴人於案發當
    日凌晨0時57分即前往醫院急診診療，就醫時間與案發時間
    極為密接，卷附傷勢照片亦確實可見告訴人右側頭皮、右臂
    、右手無名指、右肩受有外傷（偵卷第33頁、37頁下方、第
    38頁上方、第43頁上方，訴字卷第31頁），以上均足可補強
    並認告訴人指證於上揭時地遭被告施暴成傷等情可信。至於
    告訴人雖稱被告當時持掃把云云，但被告與告訴人對於究竟
    何人持掃把一事各執一詞，審以告訴人於原審審理時證述被
    告所持掃把樣式與其自行於事後不詳時地拍攝之照片不合（
    原審訴字卷第85頁），而該照片亦非現場採證照片，難憑空
    建立與本案之關聯，其餘證人李政霖、警員劉凱威於本院審
    理時，證人即附近住戶卓進豐於原審審理時均未證稱見聞被
    告手持掃把，是被告有無持掃把器物乙節難徒憑告訴人之指
    訴而遽認，但被告當時縱為徒手，並無礙於前開告訴人因被
    告舉動成傷之認定。
　⒋被告雖質以告訴人所稱案發時間為18日有誤，且其警詢、偵
    查、審理歷次證述內容歧異，又證人李政霖所稱聽到呼喊打
    頭之說，與錄音內容不符，認其等證述有瑕疵云云，但以告
    訴人提出之診斷證明書記載於108年9月19日零時57分就診為
    基準，告訴人所述其於108年9月18日深夜通報協尋家貓事件
    ，過程中遇到被告返家，於翌日凌晨發生爭執，時序上並無
    誤認，又告訴人、證人之陳述有部分前後不符，或相互間有
    所歧異時，究竟何者為可採，法院仍得本其自由心證予以斟
    酌，非謂一有不符或矛盾，即應認其全部均為不可採信；尤
    其關於行為動機、手段及結果等之細節方面，告訴人之指陳
    ，難免故予誇大，證人之證言，有時亦有予渲染之可能；然
    其基本事實之陳述，若果與真實性無礙時，則仍非不得予以
    採信。而證人即告訴人審理時證述遭被告施暴成傷之基本事
    實與先前陳述並無明顯歧異，且有補強證據可佐，堪可憑採
    ，被告徒以告訴人先前陳述細節上不一，不足彈劾告訴人審
    理證述遭被告傷害之情之憑信，另證人李政霖所稱「他打我
    的頭」與錄音內容「他在打我」，語意上均是一方遭他方攻
    擊，並無重大歧異，且被告亦稱證人當時確實在現場附近（
    原審訴字卷第87頁），是被告認證人李政霖證述有瑕疵之主
    張亦無可採。
  ⒌公訴意旨以告訴人於上揭時地，尚因此受有背部挫傷之傷害
    云云，惟證人即告訴人於原審審理時證稱：背部傷勢是其從
    僑愛五路26、28號往家裡方向走的時候，遭被告自後踢踹云
    云（原審訴字卷第81頁、第83頁），發生之時、地與本案不
    同，公訴意旨將之載為同一時地發生，已然有誤，自不能將
    該背部挫傷之傷勢認作係被告於上揭起訴時地傷害犯行肇致
    之結果，況證人李政霖於本院審理時證稱處理過程中沒有看
    見被告踢踹告訴人之情事（本院卷第206頁），此部分僅告
    訴人之指訴而欠缺補強證據，與本案起訴部分並無審理不可
    分之關聯，併此敘明。
　㈢被告固以前詞置辯，稱乃正當防衛，並執證人卓進豐之證述
    內容為憑，辯以並未毆打告訴人云云。然證人卓進豐於原審
    審理時證稱：勘驗內容所示之金屬聲響發生時，我在馬路上
    ，我沒辦法確認敲擊聲如何造成，我沒辦法確定我有無全程
    看到被告及告訴人之互動，最後一次金屬聲響長達十幾秒，
    我不確定發生什麼事情等語（原審訴字卷第159至161頁），
    是其未完整見聞，所述難執為有利於被告之認定。且被告當
    日並無驗傷診斷資料，反觀告訴人提出之診斷證明書所載傷
    勢卻分布於右側頭皮、右側肩部、前臂及右無名指等各處，
    已非單純格擋可達之傷害程度，可認係被告出於傷害之意反
    擊的結果，被告所為亦無成立正當防衛之餘地。
　㈣綜上，本案事證已明，被告傷害犯行堪予認定，應依法論科
    。至於檢察官於本院準備程序聲請傳喚證人即告訴人陳先莉
    以釐清案發過程，但因告訴人於原審時已經以證人身分到庭
    具結證述，其與被告各執一詞屬證據評價取捨，認無重行傳
    喚調查之必要，附此敘明。
二、論罪科刑及撤銷原判決之說明
  ㈠核被告所為，係犯刑法第277條第1項之傷害罪。
　㈡原審以本案事證明確，因予論罪科刑，固非無見，惟查：關
    於告訴人背部挫傷發生之時、地與成因，依告訴人於原審時
    之證述，與本案起訴事實之時地、成因不同，原審卻認定係
    同起訴時地遭被告持掃把攻擊成傷，認定事實與所憑理由不
    符。檢察官依告訴人之請求提起上訴認原審量刑過輕云云，
    但因原審就傷害結果之認定納入背部挫傷之傷勢，事實認定
    有誤，傷害結果輕於原審認定，量刑基礎有所不同，檢察官
    上訴即無理由。被告上訴否認犯行，雖無可採，已經指駁如
    前，但其否認本次衝突造成告訴人背部挫傷等節，非無理由
    ，應由本院撤銷改判之。
  ㈢爰以行為人之責任為基礎，審酌被告與告訴人均不思以理性
    方式討論街貓議題，互逞口舌，進而引發衝突，所為可議，
    過程中造成告訴人受有上揭程度之傷害結果，且被告犯後未
    獲告訴人諒恕，並審酌其犯罪之動機、目的、手段、犯後態
    度及自述之智識程度、生活經濟家庭狀況、前科素行等一切
    情狀，量處如主文第2項所示之刑，並諭知易科罰金之折算
    標準。
據上論斷，應依刑事訴訟法第369條第1項前段、第364條、第299
條第1項前段，判決如主文。
本案經檢察官蔡期民提起公訴，檢察官葉芳秀提起上訴，檢察官
壽勤偉到庭執行職務。
中　　華　　民　　國　　111 　年　　10　　月　　26　　日
                    刑事第六庭  審判長法　官  劉方慈
                                      法　官  蕭世昌
                                      法　官  許曉微
以上正本證明與原本無異。
如不服本判決，應於收受送達後20日內向本院提出上訴書狀，其
未敘述上訴之理由者並得於提起上訴後20日內向本院補提理由書
（均須按他造當事人之人數附繕本）「切勿逕送上級法院」。
                                      書記官  徐仁豐
中　　華　　民　　國　　111 　年　　10　　月　　26　　日
附錄：本案論罪科刑法條全文
中華民國刑法第277條
傷害人之身體或健康者，處5年以下有期徒刑、拘役或50萬元以
下罰金。
犯前項之罪，因而致人於死者，處無期徒刑或7年以上有期徒刑
；致重傷者，處3年以上10年以下有期徒刑。